【裁判字號】    92,自更(一),19
【裁判日期】    920930
【裁判案由】    竊佔
【裁判全文】
臺灣臺北地方法院刑事判決                      九十二年度自更(一)字第一九號
    自  訴  人  丁○○  男  七.
    被      告  甲○○  男  四.
右列被告因竊佔案件，經自訴人提起自訴，本院於中華民國九十二年一月二十五日以
九十一年度自字第六六三號裁定駁回自訴，自訴人不服提起上訴，經臺灣高等法院於
九十二年三月十日以九十二年度抗字第一○六號撤銷原裁定發回本院，本院判決如左
：
    主  文
甲○○無罪。
    理  由
一、自訴意旨略以：自訴人丁○○與被告甲○○素不相識，詎被告自民國九十一年三
    月二日起，竊佔自訴人所有坐落台北市○○區○○街二十四號四樓最後一間雅房
    ，既未定租賃契約，又未支付房租，浪費水電、瓦斯至極，深夜更是鬧得雞犬不
    寧，自訴人因之多次向台北市政府警察局萬華分局漢中街派出所報案臨檢取締，
    惟被告屢次均不開門，警察也無法進入，直至同年七月二十四日始行搬遷。因認
    被告涉犯刑法第三百二十條第二項之竊佔罪嫌云云。
二、按犯罪事實應依證據認定之，無證據不得推定其犯罪事實。不能證明被告犯罪者
    ，應諭知無罪之判決，刑事訴訟法第一百五十四條第二項、第三百零一條第一項
    分別定有明文。事實之認定，應憑證據，如未能發現相當證據，或證據不足以證
    明，自不能以推測或擬制之方法，為裁判基礎（最高法院四十年台上字第八六號
    判例參照）。又刑法第三百二十條第二項竊佔罪，以意圖為自己或第三人不法之
    利益，而竊佔他人之不動產為構成要件，所謂竊佔他人之不動產，係指在他人不
    知情之間占有他人之不動產而言（最高法院八十二年度台非字第三八號裁判要旨
    參照）。
三、本件自訴人指訴被告涉犯刑法竊佔罪嫌，除其個人指訴，無非係以證人丙○○於
    本院證稱被告住在上開雅房期間，既未簽約亦未支付租金之證詞，資為論據。訊
    據被告坦承未與自訴人簽訂租賃契約，住在自訴人所有上開雅房之事實，惟堅決
    否認有何竊佔之犯行，辯稱：該雅房原係其友人乙○○所居住，其住數日後，乙
    ○○因案判決確定為警察逮捕送監執行，始將房間鑰匙交給伊，並囑咐保管留在
    房內之財物，伊不知乙○○與自訴人間究有何糾紛等語。
四、經查：
（一）自訴人指稱被告於右揭時間，未經簽訂租賃契約，住用上開雅房一節，為被告
      於本院審理中所不爭執，且有證人即向自訴人承租另一雅房之房客丙○○於本
      院調查中結證：「（問：甲○○有無向自訴人租用雅房？）有住，但沒有簽約
      」等語在卷（見本院九十二年五月五日訊問筆錄第三頁），堪信屬實。然此至
      多僅能證明被告未承租上開雅房之事實，是否基於其他租賃關係以外之原因，
      無法推知，更尚無從據以論斷被告住用之初，是否基於為自己不法利益之竊佔
      犯意為之。
（二）次查，被告住用之上開雅房，原係由案外人乙○○居住使用，且期間長達三、
      四月之久，此經自訴人於本院審理中自承：「（問：有無房客姓名為乙○○？
      ）有。‧‧‧（問：乙○○在你的房子內住了多久？）大概三、四個月。‧‧
      ‧（問：甲○○住的房間本來是否乙○○住的？）是」等語在卷（見本院九十
      二年六月十九日訊問筆錄第一、四、五頁）。案外人乙○○經本院多次傳喚，
      雖皆因行方不明而未能傳喚到庭，然其因偽造文書案件，經臺灣板橋地方法院
      以八十九年度訴字第一六九號判決定應執行刑有期徒刑十月確定，並於九十一
      年三月二十七日送監執行，則有本院卷附臺灣高等法院被告全國前案紀錄表及
      法務部在監
      質問：「乙○○憑什麼把鑰匙交給你」等語（見本院九十二年八月十三日訊問
      筆錄第三頁），堪信被告於本院審理中辯稱乙○○在送監執行前，交付雅房之
      房間鑰匙，並囑其保管房間內財物一情，應非子虛。
（三）再者，自訴人於本院審理中雖一再指陳案外人乙○○亦屬未簽訂租賃契約之「
      偷住」行為，然以乙○○為警逮捕送監執行前，住在上開雅房之期間非短，乙
      ○○倘真未獲自訴人同意甚或在自訴人不知情之間，私自占有該雅房，衡情以
      自訴人聲稱其每三、五日即前往上址察看觀之（見本院九十二年五月十九日訊
      問筆錄第四頁），自訴人對於案外人乙○○之竊佔行為，必然早有查覺，未報
      請警察機關協助處理，與常情已然有違，反而容任乙○○住在該處長達三、四
      個月之久，更是匪夷所思。於此情形之下，第三人縱因誤認乙○○係基於合法
      之原因法律關係住在上開雅房，亦非脫逸通常一般人之理性判斷。況以自訴人
      於本院調查中亦坦承被告住進上開雅房之翌日，其即已知悉其與乙○○同住一
      處之事（見本院九十二年五月十九日訊問筆錄第四頁、九十二年八月十三日訊
      問筆錄第四頁），該時自訴人對於乙○○「偷住」之行為，既未明確告以被告
      ，難謂無默示同意被告住在該處之意，遑論事實上乙○○確持有該房間之鑰匙
      ，被告自有客觀合理可信之理由，信賴乙○○有支配該房間之正當法律權源。
      基此，被告住進上開雅房，既係獲致對該房間有事實上支配力之乙○○同意，
      自訴人又未能舉證證明被告係基於為自己不法之利益，即令被告住用期間未簽
      訂租賃契約，事後亦未支付任何租金，充其量屬於渠等因住用衍生之民事法律
      糾葛，尚不得以刑法之竊佔罪責相繩。
五、綜上所述，被告住進自訴人所有上開雅房之初，係經該雅房之事實上支配者乙○
    ○同意，自訴人知悉被告住進後，又未明確向被告主張權利，反容任其與乙○○
    繼續住在該處，自陷於默示同意之情狀，自不得事後以被告未與其簽訂租賃契約
    或未支付租金，主張被告利用其不知情之間竊佔其所有上開雅房。此外，本院復
    查無其他積極證據足以證明被告明知乙○○無占有、支配上開房間之權限，基於
    刑法採行意思責任主義之要求，本院自不得以自訴人之唯一指訴，作為認定不利
    被告事實之基礎。不能證明被告犯罪，應為被告無罪之諭知。
據上論斷，應依刑事訴訟法第三百四十三條、第三百零一條第一項，判決如主文。
中    華    民    國      九十二      年      九      月      三十      日
                                      臺灣臺北地方法院刑事第十四庭
                                          審判長法  官  宋  松  璟
                                                法  官  吳  冠  霆
                                                法  官  吳  秋  宏
右正本證明與原本無異。
如不服本判決，應於判決送達後十日內，向本院提出上訴狀。
                                                書記官  林  碧  華
中    華    民    國      九十二      年      九      月      三十      日


司法院資訊處製作；財團法人民間司法改革基金會備份。
